【裁判字號】    94,重國,1
【裁判日期】    950209
【裁判案由】    國家賠償
【裁判全文】
臺灣屏東地方法院民事判決               94年度重國字第1號
原      告  甲○○
訴訟代理人  楊宗翰律師
被      告  交通部公路總局第三區養護工程處
法定代理人  乙○○
訴訟代理人  鄭銘仁律師
複代理人    范仲良律師
上列當事人間國家賠償事件，本院於民國95年1 月19日言詞辯論
終結，判決如下：
    主  文
被告應給付原告新台幣貳佰參拾陸萬貳仟捌佰陸拾玖元，及自民
國九十四年三月五日起至清償日止，按週年利率百分之五計算之
利息。
原告其餘之訴駁回。
訴訟費用由被告負擔十分之三，餘由原告負擔。
本判決第一項於原告以新台幣柒拾捌萬元預供擔保後，得假執行
；但被告如於執行標的物拍定、變賣前，以新台幣貳佰參拾陸萬
貳仟捌佰陸拾玖元為原告預供擔保，得免為假執行。
原告其餘假執行之聲請駁回。
    事實及理由
一、原告起訴後，被告之法定代理人經變更為乙○○，業據被告
    提出交通部公路總局第3 區養護工程處民國94年10月11日三
    工法賠字第0940024684號函為證（本院卷第151 頁），並經
    聲明承受訴訟，核無不合，應予准許。
二、原告起訴主張：
  (一)高屏大橋跨越高屏溪銜接高雄與屏東二縣，為人車往來頻繁
    之橋樑，於民國89年8 月23日因強烈颱風「碧莉斯」登陸臺
    灣，夾帶強風豪雨，致高屏溪水位暴漲，下游產生劇烈沖刷
    ，導致高屏大橋橋墩破壞、基樁泥沙淘空，嗣同年月27日下
    午2 時50分，高屏大橋第22號橋墩倒塌下陷，上部橋面突然
    斷裂崩塌，導致當時駕駛經過該處之車輛與乘客，全部隨橋
    面掉落並受有嚴重損傷，原告搭乘訴外人于善明駕駛之車輛
    亦為其中之一，原告因而受有第12胸椎骨折之傷害，需住院
    開刀置入鋼架。又高屏大橋為公有公共設施，被告為高屏大
    橋之管理機關，因被告管理欠缺，未立即防止危害之發生，
    致原告受有損害，原告乃於91年間對被告提起國家賠償訴訟
    ，經本院於91年12月30日以91年度重國字第6 號判決（下稱
    前案判決）被告應賠償醫療費用、復健器材費用新台幣（下
    同）15,730元，勞動能力減損7成計27個月之損失1,057,320
    元，慰撫金300, 000元，共1,373,050元。
  (二)惟原告因持續背痛再於92年1 月至醫院就診，醫生表示斷橋
    事件所致之脊椎傷勢骨折雖已癒合，但背部負荷重物易有背
    痛，終身工作能力受損，故原告至此方確定脊椎傷勢終身無
    法回復，原告因而於93年間依法向被告請求賠償遭拒，爰依
    國家賠償法第3 條第1 項及民法第193 條第1 項、第195 條
    第1 項之規定，提起本件訴訟。查原告係57年2 月21日生，
    自92年1 月起算至60歲，尚有25年可以工作，以事故當時月
    薪55,943元計算，請求被告一次賠償勞動能力減少7 成之損
    失7,492,503 元。又原告正值壯年，遭此變故脊椎存有後遺
    症，終身無法復原，身心甚為痛苦，請求精神賠償50萬元。
    於本院聲明：被告應給付原告7,992,503 元，及自起訴狀
    繕本送達翌日即94年3 月5 日起至清償日止，按週年利率5
    ％計算之利息。願供擔保請准宣告假執行。
三、被告則以：原告未能舉證其脊椎負重易有背痛之症狀，係上
    開斷橋事件所造成；亦未能證明其勞動能力受有7 成之減損
    ；且本院前案判決已判令被告賠償慰撫金30萬元，其再請求
    慰撫金，自屬無據等語置辯。於本院聲明：原告之訴駁回
    。如受不利判決，願供擔保請准免為假執行。
四、兩造不爭執事項：
  (一)本院前案確定判決認定：高屏大橋於89年8 月23日因強烈颱
    風「碧莉斯」登陸臺灣，夾帶強風豪雨，致高屏溪水位暴漲
    ，下游產生劇烈沖刷，導致高屏大橋橋墩破壞、基樁泥沙淘
    空，嗣同年月27日下午2 時50分，高屏大橋第22號橋墩倒塌
    下陷，上部橋面突然斷裂崩塌，導致當時搭乘訴外人于善明
    駕駛之車輛經過該處之原告因而隨橋面掉落，受有第12胸椎
    骨折之傷害，須住院開刀置入鋼架2 年，於拔除鋼架後休養
    3 個月。又高屏大橋為公有公共設施，因被告管理之欠缺，
    未立即防止危害之發生，致原告受有上揭傷害，被告應依國
    家賠償法第3 條第1 項規定，負國家賠償責任等情，並判決
    被告應賠償醫療費用、復健器材費用15,730元，勞動能力減
    損7 成計27個月之損失1,057,320 元，慰撫金300,000 元，
    共1,373,050 元。
  (二)經本院職權調取原告89年8 月27日至93年3 月12日國軍高雄
    總醫院病歷資料（本院卷第68至84頁）送該院鑑定結果（本
    院卷第122至123頁，第200頁）：
  1.原告於94年6月1日門診，理學檢查發現：於穿著衣服下，外
    觀無顯著畸形，身體軀幹運動範圍大於正常生理運動範圍值
    2 分之3以上，無下肢神經功能缺陷。Ｘ光檢查：骨折處已
    癒合，但由Ｘ光照片可明顯察知脊椎（第12胸椎）有明顯變
    形。
  2.目前骨折已完全癒合，骨折部位之病情不會再有變化。
  3.依最新勞工保險殘廢給付標準表所列等級，原告符合第57項
   「脊椎遺存畸形者」標準。
  4.原告骨折雖已癒合，但椎柱遺存有畸形，該畸形之脊柱除以
    手術矯正外，無恢復之可能，且病患終生會受此畸形影響，
    易有長期背痛症狀。
  5.原告因脊柱遺存畸形，從事工作搬運或背負重物時，易有背
    痛症狀，物品愈重，症狀便會愈嚴重，相對的，若未搬運重
    物工作，背痛症狀就會減輕。
  (三)依最新勞工保險殘廢給付標準表所列（本院卷第180 至182
    頁），第57項「脊椎遺存畸形者」之殘廢等級為12級，喪失
    勞動能力程度為30.67％。
  (四)原告係57年2月21日生，自92年1月起算至60歲，尚有25 年
    可以工作。
五、兩造協議之爭點（本院卷第169、203頁）：
  (一)本件原告主張損害之發生，與被告就高屏大橋斷橋事件管理
    之欠缺是否具有相當因果關係？
  (二)若被告應負損害賠償責任，原告得請求勞動能力減少之損失
    為何？
  (三)原告得否再請求慰撫金？如可，數額為何？
六、本院之判斷：
  (一)按判決之既判力，係僅關於為確定判決之事實審言詞辯論終
    結時之狀態而生，故在確定判決事實審言詞辦論終結後所後
    生之事實，並不受其既判力之拘束，最高法院39年台上字第
    214 號判例意旨參照。本件原告於本院前案確定判決91年12
    月18日言詞辯論終結前，因未能察知該脊椎傷害將存有無法
    復原之後遺症，故僅請求事故發生後27個月內之勞動能力減
    損損失及慰撫金，迄該案辯論終結後，始於93年12月31日在
    本訴就脊椎傷害之後遺症提起損害賠償之訴，依據前揭判例
    意旨，自不為上開判決既判力所及，此亦為被告所不爭執（
    本院卷第203 頁），本院即應就後遺症部分予以審理，合先
    敘明。
  (二)原告主張損害之發生，與被告就高屏大橋斷橋事件管理之欠
    缺是否具有相當因果關係？
  1.按確定判決之理由雖無既判力，惟法院於判決理由中，就訴
    訟標的以外當事人主張之重要爭點，本於當事人辯論之結果
    ，已為判斷時，其對此重要爭點所為之判斷，除有顯然違背
    法令之情形，或當事人已提出新訴訟資料，足以推翻原判斷
    之情形外，應解為在同一當事人間就該重要爭點所提起之訴
    訟中，法院及當事人就該已經法院判斷之重要爭點法律關係
    ，皆不得任作相反之判斷或主張，始符訴訟程序上之誠信原
    則，最高法院93年度台上字第129 號、92年度台上字第2460
    號判決意旨參照。次按公有公共設施因設置或管理有欠缺，
    致人民生命、身體或財產受損害者，國家應負損害賠償責任
    ，國家賠償法第3 條第1 項定有明文，該條規定係採無過失
    責任賠償主義，只要該公共設施在設置或管理有欠缺者，致
    人民生命、身體、財產受有損害，不問該公有公共設施之設
    置或管理機關有無故意或過失，均應依國家賠償法規定負起
    賠償責任，最高法院73年度台上字第584 號判決參照。而所
    謂公共設施管理有欠缺者，係指公共設施建造後未妥善保管
    ，怠為修護致該物發生瑕疵而言。
  2.經查，原告因被告管理之欠缺，受有第12胸椎骨折之傷害一
    節，業據本院前案判決認定明確，並為兩造所不爭，堪信屬
    實；而本件原告脊椎受有無法回復之後遺症係導因於第12胸
    椎之骨折變形，亦有兩造不爭之上開國軍高雄總醫院鑑定報
    告附卷可稽，顯見被告對高屏大橋管理之欠缺，與本件原告
    脊椎後遺症之發生有相當因果關係。被告辯稱原告傷勢已痊
    癒，其脊椎後遺症與被告管理欠缺並無因果關係云云，無可
    採信，原告主張脊椎後遺症與被告管理欠缺有相當因果關係
    ，應信為實。
  (三)原告得請求勞動能力減少之損失為何？
    按不法侵害他人之身體或健康者，對於被害人因此喪失或減
    少勞動能力，或增加生活上之需要時，應負損害賠償責任，
    民法第193 條第1 項前段定有明文。原告雖主張其因本件事
    故，致勞動能力減少7 成，以事故當年平均月薪55,943元計
    算，請求被告一次賠償25年勞動能力減少7 成之損失7,492,
    503 元，並提出89年度綜合所得稅結算申報書影本及各類所
    得扣繳憑單影本等為證，然已為被告所否認。經查，原告勞
    動能力減少之程度經本院送鑑結果，符合最新勞工保險殘廢
    給付標準表第57項「脊椎遺存畸形者」標準，該項殘廢等級
    為12級，喪失勞動能力程度為30.67 ％，已如前述，此鑑定
    為專家依專業學識經驗所為，應可採信。至原告主張其目前
    薪資較受傷前減少約7 成，並提出93年度綜合所得稅結算申
    報書影本為證，惟收入之多寡與勞動能力減損程度並無必然
    之關係，況且，原告之工作為高雄港碼頭裝卸漁貨之捆工臨
    時工，業據其自承在卷（本院卷第92頁），故其收入之多寡
    自會因高雄港漁貨量變化、是否受雇等因素而起伏不定，尚
    難以其收入減少7 成即認勞動能力亦減少7 成，其此部分主
    張，不足採信。又原告既為以搬運噸數計算工資之碼頭捆工
    臨時工，依經驗法則，其收入當隨年紀漸長而減少，且其收
    入亦有如前所述之變化，故其主張之計算基準，即有不當，
    經本院職權向行政院勞工委員會函詢，該會答覆碼頭捆工屬
    運輸輔助業之送件搬運有關人員，平均月薪為35,154元，有
    該會94年12月13日勞統3 字第0940069187號函1 份在卷可按
    （本院卷第187 至196 頁），並為被告所不爭執（本院卷第
    204 頁），本院審酌上情，認以此數額為計算基準，方為妥
    適。是依霍夫曼計算法扣除中間利息，原告所得請求之勞動
    能力減少損害為2,062,869 元（計算式：35,154×12×0.30
    67×15.00000000=2,062,869 ，元以下4 捨5 入），在此範
    圍內，為有理由，應予准許，逾此數額之請求，即屬無據。
  (四)原告得否再請求慰撫金？如可，數額為何？
    按不法侵害他人之身體、健康、名譽、自由、信用、隱私、
    貞操，或不法侵害其他人格法益而情節重大者，被害人雖非
    財產上之損害，亦得請求賠償相當之金額，民法第195 條第
    1 項定有明文。原告雖因斷橋事故，於前案判決中獲判30萬
    元之精神賠償，然查，前案判決辯論終結時，原告尚未察知
    其傷勢留有無法復原之後遺症，業如前述，依據上開判例說
    明，其自得再於本訴中請求後遺症部分之精神慰撫金。本院
    審酌原告為高中肄業，名下沒有財產，現為捆工臨時工，93
    年收入為181,507 元，因本件事故留有脊椎遺存畸形之後遺
    症，從事搬運重物之工作易有背痛症狀，終身無法復原，精
    神受到嚴重傷害，有財產所得歸屬資料清單1 份在卷可憑（
    本院卷第62至66頁），及被告為交通部公路總局第3 區養護
    工程處等一切情狀，認原告慰撫金之請求，於30萬元範圍內
    ，為有理由，應予准許，逾此數額之請求，尚屬無據。
  (五)綜上所述，原告請求被告給付2,362,869 元（計算式：2,06
    2,869+300,000 ＝2,362,869）， 及自94年3 月5 日起至清
    償日止，按週年利率5 ％計算之利息，為有理由，應予准許
    ，逾此部分之請求，為無理由，應予駁回。
七、兩造分別陳明願供擔保，聲請宣告假執行及免為假執行，就
    原告勝訴部分，經核均無不合，爰分別酌定相當擔保金額准
    許之。原告其餘假執行之聲請，因受敗訴之判決，失所附麗
    ，應併予駁回。
八、據上論結，原告之訴為一部有理由，一部無理由，依民事訴
    訟法第79條、第390條第2項、第392條，判決如主文。
中    華    民    國    95    年    2     月    9     日
                  民事第一庭    法  官  翁世容
正本係照原本作成。
如不服本判決，應於收受送達後20日內向本院提出上訴書狀。
                                書記官  溫訓暖
中    華    民    國    95    年    2     月    10    日


司法院資訊處製作；財團法人民間司法改革基金會備份。
